臺灣高等法院刑事裁定
110年度毒抗字第1457號
抗  告  人
即  被  告  林研鈺



上列抗告人即被告因毒品危害防制條例案件，不服臺灣士林地方
法院中華民國110年9月15日裁定（110年度毒聲字第669號），提
起抗告，本院裁定如下：
    主  文
抗告駁回。                                              
    理  由
一、原裁定意旨略以：被告甲○○基於施用第二級毒品之犯意，於
    民國108年12月9日為警採尿時回溯96小時内某時許，在新北
    市○○區○○里○○○00號住處，以將甲基安非他命置於玻璃球内
    加熱產生煙霧吸食之方式，施用第二級毒品甲基安非他命1
    次等情，業據被告於原審坦承不諱，且其為警查獲採集之尿
    液（檢體編號：K0000000），送請台灣檢驗科技股份有限公
    司藥物濫用實驗室（台北）以氣相層析質譜儀（GC/MS）確
    認檢驗，結果呈安非他命、甲基安非他命陽性反應，有該公
    司108年12月27日出具之濫用藥物檢驗報告、新北市政府警
    察局勘察採證同意書、受採集尿液檢體人姓名及檢體編號對
    照表、查獲毒品案件尿液檢體監管紀錄表各1份在卷可參，
    被告之犯行堪予認定。被告前於99年6月30日執行觀察、勒
    戒完畢後，均無執行觀察、勒戒或強制戒治完畢紀錄，有本
    院被告前案紀錄表1份在卷可按。是被告既於上揭觀察、勒
    戒執行完畢3年後再犯本件施用毒品犯行，本件聲請經核於
    法要無不合，又被告有數次毒品前科，曾受觀察、勒戒及有
    期徒刑之執行，認檢察官之聲請亦無濫用裁量權之情，爰依
    毒品危害防制條例第20條第1項、第3項之規定，令被告入勒
    戒處所施以觀察、勒戒等語。
二、抗告意旨略以：
  ㈠抗告人即被告（下稱抗告人）遭拘提逮捕當日，由值班檢察
    官依法即時訊問，嗣後承辦檢察官未曾開庭，亦未給予抗告
    人說明、答辯之機會，逕向法院提起本件觀察、勒戒之聲請
    ，實有裁量怠惰之違誤。原審亦未傳喚抗告人到庭，或進行
    調查，即速為裁定，抗告人未有機會能陳述意見、參與程序
    ，有違正當法律程序。
  ㈡檢察官與原審皆未調查並敘明抗告人有何不適合為附命完成
    戒癮治療之緩起訴處分之情形，檢察官就其職權之行使，顯
    未達「合義務性裁量」之程度，而原裁定亦有不備理由之違
    法。且原裁定未考量修正後之毒品危害防制條例強調「治療
    勝於處罰」、「醫療先於司法」之刑事政策，竟准檢察官觀
    察、勒戒之聲請，自有未洽。
  ㈢抗告人後悔不已，已深切檢討，且現在亦有固定正當工作，
    且需獨力照護三名未滿12歲之幼子，若突令抗告人入勒戒處
    所觀察、勒戒，將使抗告人之家庭生活及生計大受影響，幼
    子無人照護，處境堪憐。綜上，檢察官所為之裁量有前揭所
    指之瑕疵，原裁定漏未審酌上情，即裁定抗告人應送勒戒處
    所觀察、勒戒，難認妥適，懇請撤銷原裁定云云。　　
三、按犯毒品危害防制條例第10條之罪者，檢察官應聲請法院裁
    定，令被告入勒戒處所觀察、勒戒，其期間不得逾2月；觀
    察、勒戒或強制戒治執行完畢釋放後，3年後再犯第10條之
    罪者，適用本條前2項之規定，毒品危害防制條例第20條第1
    項、第3項分別定有明文。又毒品危害防制條例於109年1月1
    5日修正、109年7月15日生效，修正後毒品危害防制條例第2
    0條第3項規定，犯第10條之罪於觀察、勒戒或強制戒治執行
    完畢釋放後，3年後再犯第10條之罪者，適用本條前2項之規
    定。上開所謂「3年後再犯」，只要本次再犯（不論修正施
    行前、後）距最近1次觀察、勒戒或強制戒治執行完畢釋放
    ，已逾3年者，即該當之，不因其間有無犯第10條之罪經起
    訴、判刑或執行而受影響，此為最高法院最近之一致見解。
四、經查：
  ㈠抗告人於108年12月9日晚間9時25分許為警採尿時回溯96小時
    内某時許，在新北市○○區○○里○○○00號住處，以將甲基安非
    他命置於玻璃球内加熱產生煙霧吸食之方式，施用第二級毒
    品甲基安非他命1次等情，業據抗告人於原審坦承不諱（見
    士林地院109年度審易字第694號卷第40頁），且其為警採集
    之尿液（檢體編號：K0000000）送請台灣檢驗科技股份有限
    公司藥物濫用實驗室（台北）以氣相層析質譜儀（GC/MS）
    確認檢驗，結果呈安非他命、甲基安非他命陽性反應，有該
    公司108年12月27日出具之濫用藥物檢驗報告、新北市政府
    警察局勘察採證同意書、受採集尿液檢體人姓名及檢體編號
    對照表、查獲毒品案件尿液檢體監管紀錄表各1份在卷可參
    （見士林地檢109年度毒偵字第229號卷第11、15、17、13頁
    ），是認抗告人任意性自白內容與事實相符，其施用第二級
    毒品甲基安非他命之犯行，堪以認定。
  ㈡又抗告人前因施用毒品案件，經臺灣士林地方法院以99年度
    毒聲字第130號裁定送觀察、勒戒，認無繼續施用毒品之傾
    向，而於99年6月30日執行完畢釋放出所，經臺灣士林地方
    檢察署檢察官以99年度毒偵字第269、616號為不起訴處分確
    定等情，有該不起訴處分書、施用毒品案件紀錄表、本院被
    告前案紀錄表、在監在押全國紀錄表（見士林地院110年毒
    聲字第669號卷第17至18頁、士林地檢110年度毒偵字第1375
    號卷第29至30頁、本院卷第25至35頁）在卷可佐。而抗告人
    於108年12月9日晚間9時25分許為警採尿時回溯96小時内某
    時許，再犯本件施用毒品犯行，顯與其最近1次因施用毒品
    而經觀察、勒戒執行完畢之99年6月30日，相距已逾3年，依
    毒品危害防制條例第20條第3項、第24條等規定，可由檢察
    官基於一次性之整體規劃而重啟處遇程序，視抗告人個案情
    形，是否適合「觀察、勒戒或強制戒治」或給予「附命完成
    戒癮治療緩起訴處分」之機會。
  ㈢至檢察官對於「3年後再犯」施用毒品罪之行為人，究應採行
    附命完成戒癮治療之緩起訴處分，抑或向法院聲請觀察、勒
    戒之處遇措施，要屬檢察官之裁量權，倘檢察官係聲請法院
    裁定觀察、勒戒，法院就該聲請，除檢察官有違法或濫用其
    裁量權之情事得以撤銷外，僅得依法裁定被告送勒戒處所觀
    察、勒戒，尚無自行以附命完成戒癮治療之緩起訴處分等其
    他方式替代之權，從而，原審依檢察官之聲請裁定令被告入
    勒戒處所觀察、勒戒，於法並無不合或不當，應予維持。
　㈣抗告人以家庭及經濟因素提起抗告，惟查：毒品危害防制條
    例第20條第1項至第3項之觀察、勒戒規定，係針對施用毒品
    者所設預防、矯正之保安處分，目的在斷絕施用毒品之身癮
    及心癮，屬強制規定，為刑罰之補充制度，兼具刑罰不可替
    代之教化治療作用，尚無因施用毒品者之主觀上個人或家庭
    因素而免予執行之理。抗告人所執，核屬其家庭、個人因素
    事項，要不足援為排除觀察、勒戒之原因。　　
五、綜上所述，抗告人以前揭抗告意旨指摘原裁定，難認有據，
    尚不足以推翻原裁定之適法性，本件抗告，為無理由，應予
    駁回。
據上論斷，應依刑事訴訟法第412條，裁定如主文。
中　　華　　民　　國　　110 　年　　11　　月　　4 　　日
              　  刑事第二十三庭審判長法　官  許永煌
　　　　　　　　　　　　　　　　　    法　官  吳定亞
　　　　　　　　　　　　　　　　　    法　官  黃美文
以上正本證明與原本無異。
不得再抗告。
                                　    書記官  彭威翔
中　　華　　民　　國　　110 　年　　11　　月　　5 　　日